【裁判字號】    95,台上,2580
【裁判日期】    950511
【裁判案由】    違反槍砲彈藥刀械管制條例
【裁判全文】
最高法院刑事判決            九十五年度台上字第二五八０號
    上  訴  人  甲○○
                        14號.
                乙○○
                        路27.
                丙○○
上列上訴人等因違反槍砲彈藥刀械管制條例案件，不服臺灣高等
法院高雄分院中華民國九十二年八月十三日第二審更審判決（九
十二年度上更(一)字第一二六號，起訴案號：臺灣高雄地方法院檢
察署八十九年度【原判決誤載為九十年度】偵字第一七八八八號
、九十年度偵字第二四０九號）提起上訴，本院判決如下：
    主  文
原判決關於乙○○、丙○○部分均撤銷，發回臺灣高等法院高雄
分院。
其他上訴駁回。
    理  由
一、撤銷發回（乙○○、丙○○）部分：
本件原判決關於上訴人乙○○、丙○○部分認定：乙○○（綽號
阿牛）於民國八十五年間，曾因違反動產擔保交易法，經臺灣高
雄地方法院判處有期徒刑五月，如易科罰金以三百元折算一日確
定，八十六年一月二十五日准予易科罰金執行完畢；其與杜業煌
有債務糾紛，雙方於八十九年八月十日上午二時許，在高雄市○
○○路金帝大舞廳相遇，隨即相偕前往高雄市○○區○○路與十
全路口之洛水軒茶坊商討債務，協談中乙○○假藉聯絡其妻丙○
○帶錢前來，於同日上午二時十、二十分許，在該茶坊打電話給
丙○○，與丙○○共謀，央請上訴人甲○○持具有殺傷力之西班
牙STAR廠口徑９ＭＭ制式半自動手槍一枝及具殺傷力之口徑９Ｍ
Ｍ子彈五顆，同往該茶坊，以壯聲勢。乙○○、丙○○均明知上
開手槍、子彈不得非法持有，仍基於與甲○○共同持有前開手槍
、子彈之犯意聯絡，推由丙○○出面與甲○○共謀持有前開槍、
彈前往該茶坊，甲○○旋與丙○○共同持有該槍、彈同搭計程車
，於同日上午二時三十分許抵達洛水軒茶坊，乙○○見丙○○等
人到來，態度轉趨強硬，持手中茶杯丟擊杜業煌，隨即與同夥「
阿賢」、徐家玉等人共同毆打杜業煌（傷害部分未據告訴），場
面乃趨混亂，甲○○見狀，為控制場面並警告杜業煌與其偕同前
往之友人，竟另行起意，掏出槍枝朝店內天花板鳴槍一發，以加
害生命之事恐嚇杜某，致杜業煌心生畏懼（甲○○恐嚇危害安全
部分，經上訴審論處有期徒刑五月，如易科罰金以三百元折算一
日，上訴經本院從程序上駁回確定）；而與杜業煌同往該茶坊之
友人郭昆和、楊光棚適在附近，乃趨前奪取該手槍，甲○○恐槍
枝被奪，竟再對地面射擊一發。嗣見警據報趕赴現場，即各自逃
逸，經警在現場搜得彈殼乙枚、子彈一顆扣案。甲○○則於當日
下午三時三十分許，攜帶前開手槍及子彈二顆前往警局投案等情
。因將第一審判決關於諭知乙○○、丙○○無罪部分撤銷，改判
依想像競合犯，從一重分別論處乙○○、丙○○共同未經許可，
持有手槍罪刑（乙○○，累犯，處有期徒刑五年四月，併科罰金
新臺幣十萬元，罰金如易服勞役，以新臺幣九百元即銀元三百元
折算一日；丙○○處有期徒刑五年二月，併科罰金新臺幣十萬元
，罰金如易服勞役，以新臺幣九百元即銀元三百元折算一日）。
固非無見。
惟查：（一）以自己共同犯罪之意思，事先同謀，而由其中一部
分人實施犯罪之行為者，均為共同正犯，其中，同謀共同正犯，
在犯意聯絡之範圍內，對於他共同正犯所實施之行為，亦應共同
負責；至於共同之犯意聯絡，不論明示通謀或相互間默示合致，
均屬之；又同謀共同正犯，因其並未參與犯罪構成要件之實施行
為，僅係以其參與犯罪之謀議為其犯罪構成要件之要素，須以嚴
格之證據證明其參與謀議，此與一般參與分擔犯罪構成要件行為
之共同正犯，對其事前有無參與犯罪之謀議，無須嚴格證據證明
者不同，從而同謀共同正犯如何參與謀議及參與共同謀議之範圍
如何，自應於判決之事實欄明白認定，並於理由欄內說明其所憑
之證據及認定之理由，否則即有判決不備理由之違法。本件原判
決事實認定：「乙○○假藉聯絡丙○○帶錢前來，於八十九年八
月十日上午二時十、二十分許，打電話給丙○○，與丙○○共謀
，央請甲○○持具有殺傷力之西班牙STAR廠口徑９ＭＭ制式半自
動手槍一枝及具殺傷力之口徑９ＭＭ子彈五顆，同往該茶坊，以
壯聲勢，乙○○、丙○○均明知上開手槍、子彈不得非法持有，
仍基於與甲○○共同持有前開手槍、子彈之犯意聯絡，推由丙○
○出面與甲○○共謀持有前開槍、彈前往該茶坊，甲○○旋與丙
○○共同持有該槍、彈同搭計程車，抵達洛水軒茶坊」、「甲○
○為控制場面，並警告杜業煌與其偕同前往之友人，竟另行起意
，掏出槍枝朝店內天花板鳴槍一發；而與杜業煌同往該茶坊之友
人郭昆和、楊光棚適在附近，乃趨前奪取該手槍，甲○○恐槍枝
被奪，竟再對地面射擊一發」。如若無誤；則上開槍、彈，自始
至終均係由甲○○持有，乙○○、丙○○似未參與本件未經許可
無故持有手槍及子彈犯罪構成要件之實施。原判決事實欄雖認定
：乙○○、丙○○為壯聲勢，推由丙○○與甲○○共同謀議，由
甲○○攜帶上開槍、彈前往洛水軒茶坊；惟於理由卻未具體說明
為此認定所憑之證據及其理由，自屬理由不備。（二）有罪之判
決書，對被告有利之證據不採納者，應說明其理由，為刑事訴訟
法第三百十條第二款所明定。故有罪判決書對於被告有利之證據
，如不加採納，必須說明其不予採納之理由，否則即難謂無判決
不備理由之違誤。依原判決理由說明，係採納郭昆和之警局供述
，作為判決之基礎。惟郭昆和於警詢供稱：「剛開始是談判債務
問題，又過了約三十分鐘，『阿牛』叫他太太前來，隨行有綽號
『阿賢』及現於現場之徐家玉，隨後展開另一波債務談判，此時
陸續有綽號『阿牛』那一邊的人進來，情形即開始混亂」、「聽
到我後方傳來一聲槍響」、「開槍的沒看過」（見警局卷第十五
頁背面）；如若無誤，則與丙○○同赴洛水軒茶坊者係「阿賢」
及徐家玉，甲○○於上開時間，縱使曾赴洛水軒茶坊，亦非與丙
○○同往。上開證言即足以推翻原判決採為判決基礎之乙○○第
一審供述：「約打完電話後十、二十分鐘，丙○○與甲○○一同
到茶坊來」（見第一審卷第一０三頁），自屬有利於乙○○及丙
○○之證據，原判決未說明不予採納之理由，有理由不備之違法
。（三）當事人聲請調查之證據，若於待證事實或與被告之利益
確有重大關係，且又非不易調查或不能調查者，則為明瞭案情起
見，自應盡職權能事，踐行調查之程序，否則縱經原法院以裁定
駁回其聲請，或於判決理由內記載無調查之必要，仍係審判期日
應行調查之證據而未予調查，其判決即難謂非違法。乙○○、丙
○○於原審已提供綽號「大象」者之活動範圍，聲請查明「大象
」之真實身份（見原審卷第八四頁），嗣原審法院循線囑託高雄
縣政府警察局岡山分局查覆後，該局以九十二年六月十八日岡警
刑字第0920006022號函覆稱：「綽號『大象』之男子真實姓名為
李春慶（男、62/01/06、Ｚ000000000）」，並檢送其口卡影本（
見原審卷第一０三頁、第一０五頁），乙○○、丙○○乃聲請傳
喚與「阿賢」同赴洛水軒茶坊綽號「大象」之李春慶到庭作證，
以查明事發當日是否係因「阿賢」與杜業煌發生言語衝突，「大
象」乃持上開槍、彈，朝天花板射擊﹖（見原審卷第一０九頁、
第一一五頁）。原審亦認有傳喚之必要，而予傳喚；雖原審傳喚
證人李春慶之傳票，因李某行蹤不明，經郵務機關退回；惟原審
仍非不可循線查明李春慶確實住居所後，再予傳喚，或依法拘提
到庭，以釐清乙○○、丙○○聲請調查之事實真相，原判決未踐
行上開程序，即以本件事證已臻明確，說明李春慶核無傳喚之必
要，顯有證據調查未盡之違法。以上，或係乙○○、丙○○之上
訴意旨所指摘，或為本院得依職權調查之事項，應認原判決關於
乙○○、丙○○部分，均仍有撤銷發回更審之原因。
二、上訴駁回（甲○○）部分：
查第三審上訴書狀，應敘述上訴之理由，其未敘述者，得於提起
上訴後十日內補提理由書於原審法院，已逾上述期間，而於第三
審法院未判決前仍未提出上訴理由書狀者，第三審法院應以判決
駁回之，刑事訴訟法第三百八十二條第一項、第三百九十五條後
段規定甚明。本件上訴人甲○○因違反槍砲彈藥刀械管制條例案
件，不服原審判決，於九十二年九月十二日向臺灣東成技能訓練
所長官提出上訴書狀，聲明上訴，惟其上訴狀內並未敘述理由，
迄今逾期已久，於本院未判決前仍未提出，依上開規定，其上訴
自非合法，應予駁回。
據上論結，應依刑事訴訟法第三百九十七條、第四百零一條、第
三百九十五條後段，判決如主文。
中    華    民    國  九十五  年    五    月   十一   日
                      最高法院刑事第十二庭
                          審判長法官  林  永  茂
                                法官  洪  文  章
                                法官  蘇  振  堂
                                法官  蕭  仰  歸
                                法官  何  菁  莪
      本件正本證明與原本無異
                                      書  記  官
中    華    民    國  九十五  年    五    月   十七   日
                                                 Ｒ


司法院資訊處製作；財團法人民間司法改革基金會備份。
